臺灣臺北地方法院刑事判決　　　　　　 95年度簡上字第357號
上　訴　人　臺灣臺北地方法院檢察署檢察官
上　訴　人
即　被　告　甲○○
上列上訴人因詐欺案件，不服本院中華民國95年11月13日95年度
簡字第3402號第一審刑事簡易判決（聲請簡易判決案號：95年度
偵字第 941號），提起上訴，本院管轄第二審之合議庭判決如下
：
    主  文
上訴均駁回。
    事  實
一、甲○○前於民國92年間，因違反毒品危害防制條例施用第一
    級毒品及第二級毒品犯行，經本院於92年 5月23日以92年度
    訴字第646號分別判處有期徒刑10月、4月，並定應執行刑為
    有期徒刑1年，於同年6月16日確定，甫於93年12月27日因縮
    短刑期執行完畢。詎猶不知悔改，其在主觀上應有預見不詳
    姓名年籍之成年人收購他人金融帳戶之目的，係欲供詐欺犯
    罪用，竟基於幫助他人共同犯詐欺取財之不法所有意圖之不
    確定故意，於95年 3月15日某時，在台北市萬華區龍山寺，
    將其甫於同日在台北市大安區○○○路○ 段71號中國信託商
    業銀行開立之帳戶存摺（帳號0000000000000 號）、提款卡
    及密碼，交由謝姓成年男子持以出售給不詳姓名之詐騙集團
    份子，並因而得款新臺幣（下同）2000元。不法詐騙集團成
    員取得該帳戶後，旋共同基於為自己不法所有之意圖，由不
    詳成年男女3 人共同於同日19時50分許，利用電話聯手向乙
    ○○詐稱其積欠華南商業銀行10萬元未償，致乙○○因此信
    以為真、陷於錯誤，而依自稱「陳主任」之不詳成年男子指
    示，前往台北市信義區○○○路○段550號之中國信託銀行自
    動櫃員機，以所持台新商業銀行現金卡提領現金各3000元、
    2 萬元及5000元後，旋於同日21時48分及49分許，利用該自
    動櫃員將2萬5000元及3000 元存入甲○○上開帳戶。乙○○
    完成存款後，適有警員巡邏經過並告知可能受騙，始報警循
    線查獲上情。
二、案經乙○○訴由臺北市政府警察局大安分局報請臺灣臺北地
    方法院檢察署檢察官偵查聲請簡易判決處刑。
    理  由
壹、認定本件犯罪事實所依憑之證據及理由:
一、訊據被告甲○○固坦承於上揭時、地，向中國信託商業銀行
    申辦帳戶後，在上開時、地，將該帳戶之存摺、提款卡及密
    碼交給不詳姓名年籍之謝姓成年男子等情不諱。惟矢口否認
    有何販賣帳戶予他人幫助他人詐欺取財之犯行，並辯稱: 是
    謝姓友人因沒有健保卡無法至銀行開戶，因此，將帳戶借其
    使用，不知謝姓男子將該帳戶賣予他人使用云云。惟查:
  (一)中國信託商業銀行帳號0000000000000000號帳戶係被告於94
    年3 月15日至該行所申請開立，為被告所自承，並有該行所
    提供之中國信託銀行帳戶印鑑卡、辦理各項業務申請書（個
    人）及身分證、全民健康保險卡正反面影本可稽（參偵字第
    941號卷第35至37頁）。
  (二)被告辦妥上開帳戶後，於上開時、地交予不詳姓名年籍之謝
    姓成年男子，由謝姓男子代以2000元出售予他人使用一情，
    業據被告甲○○於94年8月29日警詢時自白: 於94年3月間，
    因為缺錢，經姓謝獄友介紹，以電話聯絡約在路邊碰面後，
    將剛開好的中國信話銀行帳號0000000000000000號賣給他，
    只賣一本存摺簿及提款卡，一本2000元等語（參同上偵卷字
    第31頁），及其於95年4月4日偵查中自白：我有賣帳戶，因
    為沒有錢。是我謝姓友人幫我拿去賣了，賣給誰我不知道。
    謝姓友人在臺北市萬華龍山寺交給我2000元等語在案（參同
    上偵卷第67頁）。被告雖於本院審理時否認出售帳戶及取得
    2000元之報酬，但仍坦承於上開時、地，將上開帳戶交付予
    謝姓男子，核與其於警詢及偵查中所述之情相一致，且質之
    被告自承於偵查中並無遭到不法取供之情事（參本院96年 1
    月19日準備程序筆錄），足認被告於警詢及偵查中之自白確
    係出於任意性所為，並與事實相符，而可採信，其於本院審
    理時翻異前詞，應為事後卸責之詞，不足憑採。
  (三)被告所出售之上開帳戶，嗣確經詐欺集團成員於94年 3月15
    日晚間用以作為向被害人乙○○詐取金錢後之匯款工具一節
    ，復經證人即被害人乙○○於警詢時作證: 於94年 3月15日
    19時50分許，接獲一位小姐打電話過來說我欠華南銀行10萬
    元，叫我去郵局領錢繳款，因我郵局沒錢，她就叫我打0000
    0000000 號電話。有一位男生接電話，這位男生就叫我再打
    （02）00000000、（02）00000000找一位陳主任。陳主任就
    叫我到台北市信義區○○○路○段550號中國信託商業銀行，
    他問我有哪一間銀行的現金卡，我說我有台新銀行的現金卡
    ，他就叫我領取現金，我第一次領3000元，第二次 2萬元，
    第三次5000千元，他就叫我存入帳號0000000000000000號，
    第一次存2萬5000元（21時48分），第二次存3000元（21 時
    49分等語在案（參上開偵卷第33-34頁。證人乙○○雖未於
    本院審理時到庭作證，但證人乙○○於警詢之證詞，被告對
    於其所述之被騙情節，均不爭執，於本院調查證據時，亦未
    提出異議，依同法第159條之 5第2項得作為證據，附此敘明
    。），並有被害人提出之中國信託商業銀行自動櫃員機交易
    明細表5張（其中3張分別記載被害人自00000000000000號帳
    戶各領取現金3000元、5000元、2萬元。另2張記載被害人利
    用自動櫃員機存入被告之上開中國信託銀行帳戶2 萬5000元
    、3000元），及中國信託商業銀行函送之存款系統歷史交易
    查詢報表1紙足憑（參同上偵卷第47、4 8、88頁）。
  (四)按刑法之故意犯，可分為直接故意與不確定故意，所謂不確
    定故意即指行為人對於構成犯罪之事實，預見其發生而其發
    生並不違反其本意，刑法第13條第 2項定有明文。而金融帳
    戶申請甚為簡易方便，亦無信用徵信問題，任何人如有使用
    金融帳戶之需要，大可自行開戶，衡情並無將錢存入他人帳
    戶再予使用之理，如非供犯罪出入之帳戶或其他不法目的，
    應無隱匿自己名義而使用他人金融帳戶之必要，且銀行帳戶
    可供存匯、提領，乃一般人在日常生活經驗所知，故如非欲
    利用「人頭帳戶」作不法犯罪，豈有向人收集銀行帳戶使用
    之必要。且近來以各種理由，撥打至一般民眾家裡，佯稱退
    稅、退費、欠款、查詢帳戶、中獎、代辦貸款等方式詐欺取
    財之犯罪類型層出不窮，而該等犯罪，多數均利用人頭帳戶
    作為出入帳戶，已經媒體廣為披載，被告係成年且智力成熟
    之人，對此應知之甚詳，參之被告以2000元代價透過謝姓獄
    友出售之上開存摺、提款卡及密碼，係因需錢孔急而臨時開
    設，足認其行為時對於極可能遭詐欺集團用作詐取財物之工
    具，應有認識，其有幫助詐欺取財之不確定故意，灼然甚明
    。從而，本件事證明確，被告幫助共同詐欺取財之犯行，堪
    以認定，應予依法論科。
貳、論罪科刑理由:
一、被告行為後，刑法於94年1月7日修正通過，於94年2月2日公
    布，並於95年7月1日施行。按行為後法律有變更者，適用行
    為時之法律，但行為後之法律有利於行為人者，適用最有利
    於行為人之法律，現行刑法第2條第1項訂有明文。(一)本件被
    告行為時之刑法第33條第5款規定：罰金為1元以上。修正後
    之刑法第33條第5 款規定：罰金為新臺幣1000元以上。經比
    較新、舊法之結果，被告行為時之舊法對其較為有利，依上
    開規定，應依被告行為時法（原簡易判決處刑書另列有: 「
    刑法第171條第1項之未指定犯人誣告罪，罰金刑即由銀元3
    百元以下罰金（銀元1元即新台幣3元以上），提高為新台幣
    9千元以下罰金（新台幣1千元以上）等部分之論述，係屬贅
    述，附此敘明。）。(二)又，刑法第30條第 1項亦有修正。惟
    此次修正僅是將原法條文字「從犯」修改為「幫助犯」，使
    其更為明確，非屬法律之變更，應依修正後之規定論之。(三)
    再本次修正，刑法第47條累犯之規定修正為第47條第 1項，
    且限於受有期徒刑之執行完畢後5 年內故意再犯有期徒刑以
    上之罪者。惟本件被告係於受有期徒刑之執行完畢後5 年內
    再故意犯有期徒刑以上之罪，是不論依修正前之刑法第47條
    ，或修正後之刑法第47條第1 項之規定，均構成累犯。因此
    ，亦無新舊法比較之問題。應適用修正後之規定。均合先敘
    明。
二、被告基於不確定之幫助犯意，出售前揭帳戶之存摺、提款卡
    及密碼予詐欺集團份子，使得以持以共同詐取金錢之所為，
    核其所為，係犯修正後刑法第30條第1項前段、刑法第339條
    第1 項之詐欺取財罪之幫助犯。又被告前於92年間因違反毒
    品危害防制條例施用第一級毒品及第二級毒品犯行，經本院
    於92年5月23日以92年度訴字第646號分別判處有期徒刑10月
    、4月，並定應執行刑為有期徒刑1年，於同年6 月16日確定
    ，甫於93年12月27日因縮短刑期執行完畢，此有臺灣高等法
    院被告前案紀錄表在卷可參。其於受有期徒刑之執行完畢後
    ，5 年內再故意犯本件有期徒刑以上之罪，為累犯，應依修
    正後刑法第47條第1 項規定依法加重其刑。又被告幫助他人
    犯前開罪名，為幫助犯，應依修正後刑法第30條第2項之規
    定，按正犯之刑減輕之。並依法先加重而後減輕之。原審認
    被告罪證明確，援引刑事訴訟法第449條第1項前段、第3項
    、第454條第2項、刑法第2條第1項前段、第30條、第28條、
    第339 條第1項前段、第47條第1項（漏列）、修正前第41條
    第1項前段、罰金罰鍰提高標準條例第1條前段、修正前罰金
    罰鍰提高標準條例第2條，逕以簡易判決判處有期徒刑4月，
    並諭知易科罰金之折算標準，認事用法並無違誤，量刑亦屬
    妥適，被告上訴空言否認犯行，以及檢察官上訴意旨認量刑
    過輕，均非可採，其等之上訴均無理由，均應予駁回。
據上論斷，應依刑事訴訟法第455條之1第1項、第3項、第368 條
，判決如主文。
本案經檢察官陳焜昇到庭執行職務
中　　華　　民　　國　　96　　年　　3 　　月　　8 　　日
                    刑事第四庭  審判長法  官  劉慧芬
                                      法  官  郭惠玲
                                      法  官  李桂英
本判決不得上訴。
                                      書記官  黃鈴容
中　　華　　民　　國　　96　　年　　3 　　月　　8 　　日
附錄本案論罪科刑法條全文：
刑法第339條第1項:
意圖為自己或第三人不法之所有，以詐術使人將本人或第三人之
物交付者，處5年以下有期徒刑、拘役或科或併科1千元以下罰金
。
